臺灣高等法院高雄分院刑事判決　　　　 100年度上易字第83號
上　訴　人　臺灣高雄地方法院檢察署檢察官
被　　　告　洪淑燕
上列上訴人因被告詐欺案件，不服臺灣高雄地方法院99年度易字
第1558號中華民國99年12月16日第一審判決（起訴案號：臺灣高
雄地方法院檢察署98年度偵字第15554 號），提起上訴，本院判
決如下：
    主  文
上訴駁回。
    理  由
一、公訴意旨略以：被告洪淑燕可預見金融機構帳戶係個人理財
    之重要工具，亦為關係個人財產、信用之表徵，如交予他人
    使用，有被供作財產犯罪用途之可能，竟仍基於幫助真實姓
    名年籍不詳之詐欺集團成員詐欺取財之不確定故意，於民國
    98年4 月間，將其兆豐國際商業銀行帳號00000000000 號帳
    戶（下稱系爭兆豐銀行帳戶）之存摺、提款卡連同密碼，提
    供予真實姓名年籍不詳之詐欺集團成員使用，容任該犯罪集
    團使用上揭金融機構帳戶以遂行犯罪。適有薛雅如於98年4
    月17日上午9 時許，接獲該詐騙集團來電佯稱薛雅如之個人
    資料遭冒用，涉及詐欺案件云云，遂不疑有詐，當日依指示
    匯款新臺幣（下同）10萬元至上揭系爭兆豐銀行帳戶。因認
    被告涉犯刑法第30條第1 項、第339 條第1 項之幫助詐欺取
    財罪嫌（依起訴書犯罪事實欄記載，應係起訴被告涉犯幫助
    詐欺取財罪嫌，但起訴書證據並所犯法條欄記載被告涉犯詐
    欺取財罪嫌，應係誤載，應予更正）云云。
二、按被告以外之人於審判外之陳述，雖不符刑事訴訟法第159
    條之1 至第159 條之4 之規定，而經當事人於審判程序同意
    作為證據，法院審酌該言詞或書面陳述作成時之情況，認為
    適當者，亦得為證據。當事人、代理人或辯護人於法院調查
    時知有第159 條第1 項不得為證據之情形，而未於言詞辯論
    終結前聲明異議者，視為有前項之同意，同法第159 條之5
    第1 、2 項定有明文。立法意旨在於傳聞證據未經當事人之
    反對詰問予以核實，原則上先予排除，惟若當事人已放棄反
    對詰問權，於審判程序中表明同意該等傳聞證據可作為證據
    ，基於尊重當事人對傳聞證據之處分權，及證據資料愈豐富
    ，愈有助於真實發見之理念，且強化言詞辯論主義，使訴訟
    程序得以順暢進行，上開傳聞證據亦均具有證據能力。查本
    案據以認定被告犯罪事實存否之被告以外之人之言詞或書面
    陳述，被告及檢察官於本院審理時，均同意作為證據，且於
    本院言詞辯論終結前，均未聲明異議，而本院審酌該言詞及
    書面陳述作成之情況，未見有何不適當之情形，故依前開規
    定，均得為證據。
三、再按犯罪事實應依證據認定之，無證據不得認定犯罪事實；
    又不能證明被告犯罪者，應諭知無罪之判決，刑事訴訟法第
    154 條第2 項及第301 條第1 項分別定有明文。復按刑事訴
    訟法上所謂認定犯罪事實之證據，係指足以認定被告確有犯
    罪行為之積極證據而言，如未能發現相當證據或證據不足以
    證明，自不能以推測或擬制之方法，以為裁判基礎（最高法
    院29年上字第3105號、40年台上字第86號判例意旨參照）。
    再刑事訴訟上證明之資料，無論其為直接或間接證據，均須
    達於通常一般之人均不致有所懷疑，而得確信其為真實之程
    度，始得據為有罪之認定，若關於被告是否犯罪之證明未能
    達此程度，而有合理懷疑之存在，致使無從形成有罪之確信
    ，根據「罪證有疑，利於被告」之證據法則，即不得遽為不
    利被告之認定（最高法院76年度台上字第4986號判例意旨參
    照）。
四、檢察官起訴認被告涉犯上開罪嫌，係以被害人薛雅如於警詢
    中之陳述、證人陳宗毅於偵查中之證述、兆豐國際商業銀行
    開戶申請書、存摺往來交易明細及兆豐銀行存款憑條各1 份
    等，為其論據。訊據被告洪淑燕堅詞否認有何幫助詐欺取財
    犯行，辯稱：系爭兆豐銀行帳戶，係我在加工出口區工作時
    申辦的，做為公司辦理薪資轉帳用，我在公司待了3 、4 個
    月，至少領過3 、4 次薪資，我都用提款卡領錢。後來因為
    沒有使用，所以就放著。我平日係將該帳戶之存摺、提款卡
    及密碼放在住處臥室化妝檯抽屜內。我並未提供該帳戶之存
    摺、提款卡及密碼予詐欺集團成員使用。我係於接獲警方通
    知製作筆錄時，始發現該帳戶已不見，經事後向友人追問，
    始知陳宗毅於借住在我住處期間，竊取我所有系爭兆豐銀行
    帳戶之存摺、提款卡及密碼，再交予詐欺集團之成員使用等
    語。經查：
  (一)被告於96年8 月16日申辦系爭兆豐銀行帳戶後，至同年12月
    間，確曾供做薪資轉帳使用，於上開期間，並曾多次提領現
    金之事實，有該帳戶歷史資料查詢表1 紙附卷可稽（見原審
    二卷第24頁）；又嗣後系爭兆豐銀行帳戶之存摺、提款卡及
    密碼流入詐欺集團成員手中，該詐欺集團成員復以之為工具
    ，並於98年4 月17日上午9 時許，致電被害人薛雅如，佯稱
    被害人之個人資料遭冒用云云，致被害人陷於錯誤，依指示
    匯款10萬元至被告系爭兆豐銀行帳戶乙節，均為被告所不爭
    執，核與被害人薛雅如於警詢中之指述大致相符，且有兆豐
    國際商業銀行新臺幣存摺類存款憑條、兆豐國際商業銀行庫
    戶開戶暨相關業務申請資料認證單、新臺幣存摺類存款綜合
    約定書、開戶基本資料、客戶存款資料明細表、兆豐國際商
    業銀行高雄加工出口區分行99年8 月10日（99）兆銀高加字
    第106 號函各1 份在卷可參（見警卷第14頁、原審二卷第13
    至24、33頁），故此部分之事實，應可認定。
  (二)證人陳宗毅於偵查中固證稱：我之前因無地方住，經被告收
    留而住在被告家中2 、3 個月以上，並曾在被告房間裡，聽
    聞被告詢問其友人一本存摺價格多少，說其想賣存摺，因被
    告之前墮胎，要向醫院拿診斷證明去告蔡志昇云云（見偵卷
    第38頁），而為被告不利之證詞，惟被告之母陳秀珍於原審
    審理時證稱：98年3 、4 月間，陳宗毅與我及被告住在一起
    ，一人住一間，陳宗毅住在書房，我曾見及陳宗毅進出被告
    房間打開化妝檯抽屜2 次，亦曾抓到陳宗毅至我房間內翻東
    西，於陳宗毅借住期間，被告常至嘉義不在家裡住，房間平
    日亦未上鎖，陳宗毅得任意進出被告房間等語（見原審二卷
    第65至68頁）；另據證人何振達於原審審理時證稱：之前被
    告有跟我提及其所申設系爭兆豐銀行帳戶之存摺、提款卡及
    密碼不見，懷疑可能被陳宗毅竊取，我私下有找陳宗毅，陳
    宗毅有跟我承認系爭兆豐銀行帳戶之存摺、提款卡及密碼係
    其所竊取，並將之賣給他人，陳宗毅並稱一本存摺可以拿到
    2 、3 千元，但其尚未拿到錢等語（見原審二卷第70、73頁
    ），而陳宗毅經原審傳、拘未到庭，而何振達與被告及陳宗
    毅間並無何親戚關係，又並無證據可以證明何振達有何故為
    偏袒被告或故為誣陷陳宗毅之虞，則何振達衡情應無甘冒偽
    證罪之刑責故為虛偽證詞之必要，故認何振達之證詞應可採
    信，而陳秀珍雖為被告之母，但其所證，則與何振達所證之
    情節較相符合，故認陳秀珍所證，亦非不能採信。則陳宗毅
    上開所為被告不利之證詞，是否可以採信，即非無疑。
  (三)又系爭兆豐銀行帳戶，被告確係供作其工作薪資轉帳用而申
    請之事實，應可認定，業如上述，又該帳戶自97年1 月7 日
    提領現金50元後，餘額僅剩3 元，直到98年4 月17日被害人
    受騙後，始再有金錢存入，亦有系爭兆豐銀行帳戶歷史資料
    查詢表1 紙附卷可稽，則被告自97年1 月7 日起即未再使用
    之事實，亦可認定。而被告辯稱：後來因為沒有使用，所以
    就放著。我平日係將該帳戶之存摺、提款卡及密碼放在住處
    臥室化妝檯抽屜內等語，此情形，依常情，亦非全無可能。
    再如上所述，陳宗毅借住在被告住處期間，疑有任意出入被
    告及其母親房間之情形，則於98年3 、4 月間，陳宗毅確有
    可能取得被告系爭兆豐銀行帳戶存摺、提款卡及密碼，且亦
    可疑係陳宗毅將上開帳戶交付予詐欺集團使用。綜合上情，
    系爭兆豐銀行帳戶於98年間，是否確為被告交付予詐欺集團
    使用之事實，尚不能無疑，而不能以陳宗毅上開證詞，逕對
    被告為不利之認定。
  (四)至於被害人薛雅如於警詢中之指述、兆豐銀行存款憑條及系
    爭兆豐銀行帳戶存摺往來交易明細各1 份等證據，僅可證明
    被害人薛雅如遭詐欺集團詐騙，並匯款10萬元至被告系爭兆
    豐銀行帳戶之事實，尚無法依此認定被告有將系爭兆豐銀行
    帳戶之存摺、提款卡及密碼提供予詐欺集團使用，進而幫助
    詐欺集團成員詐騙被害人之事實；又兆豐國際商業銀行開戶
    申請書，亦則僅能證明被告有開立系爭兆豐銀行帳戶，亦無
    法認定被告有何幫助詐欺集團詐欺取財之情事。
五、綜上所述，檢察官所舉前開證據，尚不足使本院達於通常一
    般之人均不致有所懷疑，而得確信其為真實之程度，則依罪
    證有疑利於被告之原則，即不得遽為不利被告之認定。此外
    ，復查無其他積極證據足資認定被告有何檢察官所指之犯行
    ，揆諸前開說明，本件應屬不能證明被告犯罪。
六、原審因而為被告無罪之判決，核無不合。檢察官上訴意旨，
    仍執前詞，指摘原判決不當，並無理由，應予駁回。
據上論結，應依刑事訴訟法第368 條，判決如主文。
本案經檢察官張其主到庭執行職務。
中    華    民    國   100    年    3     月    31    日
                刑事第二庭  審判長法  官  林正雄
                                  法  官  黃壽燕
                                  法  官  邱明弘
以上正本證明與原本無異。
不得上訴。
中    華    民    國   100    年    3     月    31    日
                                  書記官  林明威